臺灣彰化地方法院刑事判決
110年度勞安訴字第2號
公  訴  人  臺灣彰化地方檢察署檢察官  
被      告  賴明鍾



選任辯護人  石育綸律師
上列被告因違反職業安全衛生法等案件，經檢察官提起公訴（11
0年度偵字第3495號），本院改依簡式審判程序審理，判決如下
：
     主    文
乙○○犯過失致人於死罪，處有期徒刑陸月，如易科罰金，以新臺
幣壹仟元折算壹日。　　 
     犯罪事實
一、乙○○係建昇實業社（址設臺中市○區○○路000巷00號1樓）之
    經營負責人，為職業安全衛生法第2條第3款所稱之雇主。乙
    ○○及其所雇用勞工彭秉桐於民國109年10月26日上午8時許，
    在彰化縣○○鄉○○街000巷0號建昇實業社倉庫，進行挖土機機
    械設備配件維修、安裝作業，以及白鐵板維修。因白鐵板維
    修會產生白鐵廢料，故需先準備容器盛裝白鐵廢料，亦即將
    空鐵桶切除上蓋以作為容器使用。又乙○○身為雇主，對於防
    止爆炸性或發火性等物質引起之危害，應有符合規定之必要
    安全衛生設備及措施，是其本應注意切割鐵桶時將產生火花
    ，為確保勞工安全，應事先清除鐵桶內之物質，並確認無危
    險之虞，而依當時情況並無不能注意之情事，竟未事先確實
    清除鐵桶內殘存物質，也未確認無危險之虞，貿然於同日上
    午9時45分許，將曾儲存香蕉水之空鐵桶交由彭秉桐，而由
    彭秉桐使用變頻式空氣電漿切割機進行鐵桶切割作業。彭秉
    桐於切割過程中，引燃鐵桶內殘存之香蕉水而產生爆炸，擊
    中彭秉桐頭顱，致彭秉桐受有顱顏損傷併顱內出血等傷害，
    經送醫急救後仍於同年月30日下午1時16分許死亡。
二、案經彭秉桐之女甲○○告訴及臺灣彰化地方檢察署檢察官簽分
    偵查起訴。
    理    由
一、被告乙○○所犯之本案犯罪，係死刑、無期徒刑、最輕本刑為
    3年以上有期徒刑以外之罪。其於準備程序就上開被訴事實
    為有罪之陳述，經本院告知簡式審判程序之旨，並聽取其與
    辯護人、公訴人之意見後，認無不得或不宜改依簡式審判程
    序進行之情事。爰依刑事訴訟法第273條之1第1項、第284條
    之1規定，進行簡式審判程序，先予敘明。
二、得心證之理由：
  ㈠訊據被告對於上揭犯罪事實均坦承不諱（見相卷第9至10、35
    、82頁正反面、本院卷第67至69、261至262、314至315頁）
    ，核與證人即告訴人甲○○於警詢時之證述相符（見相卷第12
    至13、34、35頁），並有彰化縣彰化分局芬園分駐所110報
    案紀錄單、亞洲大學附屬醫院司法相驗病歷摘要、彰化縣警
    察局彰化分局現場測繪圖各1件、現場照片8張、監視錄影畫
    面翻拍照片2張、被害人受傷照片7張、臺灣彰化地方檢察署
    相驗筆錄、相驗屍體證明書、檢驗報告書各1件、彰化縣警
    察局彰化分局109年11月18日彰警分偵字第1090049748號函
    及檢送相驗照片在卷可稽（見相卷第6至7、14至23、33、37
    至54頁），足認被告前揭自白應與事實相符。
　㈡按雇主對下列事項應有符合規定之必要安全衛生設備及措施
    ：二、防止爆炸性或發火性等物質引起之危害。又雇主對於
    有危險物或有油類、可燃性粉塵等其他危險物存在之虞之配
    管、儲槽、油桶等容器，從事熔接、熔斷或使用明火之作業
    或有發生火花之虞之作業，應事先清除該物質，並確認無危
    險之虞。職業安全衛生法第6條第1項第2款、職業安全衛生
    設施規則第173條分別定有明文。經查：
　⒈被告是建昇實業社之經營負責人，為職業安全衛生法第2條第
    3款所稱之雇主；被害人彭秉桐則是受僱從事工作獲致工資
    者，為同法第2條第2款所稱之勞工。而被告既為職業安全衛
    生法所稱之雇主，即應依上開規定，對於有危險物存在之虞
    之容器，從事使用明火之作業或有發生火花之虞之作業，應
    事先清除該物質，並確認無危險之虞。
　⒉被告自承：公司是做五金、機械買賣，有時需要做機械整理
    ，雇用被害人做切割修改的工作。本案是被害人需要鐵桶，
    我就拿鐵桶給他，我有先用水沖洗過鐵桶。我事後才知道鐵
    桶裝的是香蕉水。我沒有事先確認鐵桶是裝什麼等語（見本
    院卷第314至315頁）。足見本案係因被害人執行業務時，需
    要鐵桶盛裝廢料，故被告取出本案鐵桶交予被害人切割。
　⒊香蕉水為易燃物質；又盛裝過香蕉水的空桶槽、容器，可能
    仍會有具危害性的殘存物，未清理前不得從事任何焊接、切
    割、鑽孔等工作等情，有安全資料表1件附卷可參（見相卷
    第69至71頁）。可知盛裝過香蕉水的桶槽、容器，仍有可能
    殘存香蕉水，在未徹底清除之前，不得從事任何焊接、切割
    、鑽孔等工作。
　⒋被告雖稱事前不知道本案鐵桶曾盛裝過香蕉水，也有先用水
    清洗。但被告身為雇主，有防止爆炸性或發火性等物質引起
    之危害，並確認無危險之虞之義務。因此，被告在將本案鐵
    桶交予被害人進行切割作業前，為防範切割作業過程中產生
    之火花，引燃鐵桶內殘存之物質或產生爆炸之可能性，應徹
    底清除鐵桶內之殘存物質。則被告未能徹底清除鐵桶內之殘
    存物質，導致被害人在切割過程中，引燃鐵桶內殘存之香蕉
    水而產生爆炸，被告自違反前揭注意義務甚明。
　⒌本案經勞動部職業安全衛生署分析發生原因，認為係使用變
    頻式空氣電漿切割機從事鐵桶切割作業，未事先確實清除鐵
    桶內殘存之香蕉水，並確認無危險之虞，導致被害人遭爆炸
    之鐵桶擊中頭部而死亡等情，有該署109年12月22日勞職中5
    字第10910674521號函及所附被告（即建昇實業社)所僱勞工
    即被害人從事切割鐵桶作業時發生爆炸致死重大職業災害檢
    查報告書、建昇實業社稅籍登記資料公示查詢各1件、事業
    單位職災通報2件、勞工平均工資計算表、安全資料表各1件
    存卷可查（見相卷第58至71頁），亦同此認定。
　㈢綜上所述，被告在將本案鐵桶交予被害人進行切割作業前，
    未能確實清除鐵桶內之殘存物質，導致被害人在切割過程中
    ，引燃鐵桶內殘存之香蕉水而產生爆炸，則被告違反前揭注
    意義務，與被害人死亡結果間有因果關係。從而，本案事證
    明確，被告犯行可以認定，應予認罪科刑。
三、論罪科刑：
  ㈠被告為職業安全衛生法第2條第3款所定之雇主，其違反該法
    第6條第1項第2款之規定，致生同法第37條第2項第1款之職
    業災害，核其所為，係犯職業安全衛生法第40條第1項違反
    應有防止危害安全衛生設備及措施規定致生職業災害罪及刑
    法第276條過失致死罪。又被告以一行為同時觸犯職業安全
    衛生法第40條第1項違反應有防止危害安全衛生設備及措施
    規定致生職業災害罪及刑法第276條過失致死罪2罪名，為想
    像競合犯，應從一重之過失致死罪論斷。
  ㈡爰以行為人之責任為基礎，審酌被告為雇主，在將本案鐵桶
    交予勞工即被害人進行切割作業前，未能確實清除鐵桶內之
    殘存物質，導致被害人在切割過程中，引燃鐵桶內殘存之香
    蕉水而產生爆炸，造成被害人死亡，則被告犯行所生損害重
    大而無可回復；並審酌被告之過失在於未能確實清除鐵桶內
    殘存物質之過失情節；兼衡被告於犯後坦承犯行，並在勞資
    爭議調解程序中，約定依照勞動基準法第59條第4款規定，
    補償新臺幣（下同）183萬餘元（但職業災害賠償部分未達
    成共識），此有彰化縣政府勞資爭議調解申請書、匯款回條
    、匯款申請書等件附卷可考（見本院卷第83至86、141至147
    頁），是以被告已部分賠償被害人家屬，且於本院審理中表
    示願再分期賠償被害人家屬共100萬元之意見（見本院卷第3
    11、317頁），但因未能與被害人家屬就調解條件達成共識
    ，迄今未能賠償被害人家屬之犯後態度；以及被告並無前科
    之素行，有臺灣高等法院被告前案紀錄表1份在卷可憑（見
    本院卷第15頁）；暨被告自承其學歷為專科畢業之智識程度
    ，經營五金、機械買賣，月收入約4至5萬元，已婚，需扶養
    配偶及2名未成年子女之生活狀況（見本院卷第317、311頁
    ）；再考量被害人家屬表示被告有意脫罪，沒有誠意和解，
    請求從重量刑之意見（見本院卷第317頁）等一切情狀，乃
    量處如主文所示之刑，並諭知易科罰金之折算標準。
　㈢至於被告及辯護人雖請求宣告緩刑等語。而本院審酌被告固
    然並無前科，且坦承犯行，並已就勞資爭議調解，履行部分
    賠償。但考量被告過失行為造成被害人死亡，被害人配偶及
    子女因此頓失家庭支柱，此觀諸被害人配偶為家管，並無其
    他收入來源甚明（見本院卷第122、203至208頁），是以被
    告行為所生損害嚴重而無可回復，且被告迄今未能徵得被害
    人家屬之諒解，是本院認不宜為緩刑之宣告。
據上論斷，應依刑事訴訟法第273條之1第1項、第299條第1項前
段，判決如主文。　　
本案經檢察官施教文提起公訴，檢察官陳靚蓉到庭執行職務。　
中　　華　　民　　國　　111 　年　　5 　　月　　16　　日
                  刑事第六庭     法      官  張琇涵
以上正本證明與原本無異。
如不服本判決應於收受判決後20日內向本院提出上訴書狀，並應
敘述具體理由。其未敘述上訴理由者，應於上訴期間屆滿後20日
內向本院補提理由書( 均須按他造當事人之人數附繕本) 「切勿
逕送上級法院」。
告訴人或被害人對於判決如有不服具備理由請求檢察官上訴者，
其上訴期間之計算係以檢察官收受判決正本之日期為準。
中　　華　　民　　國　　111 　年　　5 　　月　　16　　日
                                 書  記  官  潘佳欣
附錄論罪科刑法條全文：
中華民國刑法第276條
因過失致人於死者，處5年以下有期徒刑、拘役或50萬元以下罰
金。

職業安全衛生法第40條
違反第6條第1項或第16條第1項之規定，致發生第37條第2項第1
款之災害者，處3年以下有期徒刑、拘役或科或併科新臺幣30萬
元以下罰金。
法人犯前項之罪者，除處罰其負責人外，對該法人亦科以前項之罰金。